臺灣高等法院刑事判決
109年度上訴字第3441號
上  訴  人  臺灣臺北地方檢察署檢察官
上  訴  人  
即  被  告  鄭仲廷



上列上訴人因被告詐欺案件，不服臺灣臺北地方法院109年度審
訴字第301號，中華民國109年7月27日第一審判決（起訴案號：
臺灣臺北地方檢察署108年度偵緝字第1475號、第1476號；移送
併辦案號：臺灣臺中地方檢察署108年度偵緝字第1320號），提
起上訴，本院判決如下：
    主  文
上訴駁回。
    事  實
一、鄭仲廷自民國107年5月起，經由呂逸豪（另經臺灣桃園地方檢
    察署檢察官以107年度偵字第24094、25682號偵查起訴，及
    臺灣臺中地方檢察署檢察官以107年度偵字第33805號處分不
    起訴）介紹而加入真實姓名、年籍均不詳之成年人所組成之
    詐騙集團，竟與該詐騙集團成員共同意圖為自己不法所有，
    而基於三人以上共同詐欺取財之犯意聯絡及行為分擔，推由
    鄭仲廷負責擔任至各地自動櫃員機提領詐騙所得贓款之領款車
    手角色，並約定以提領金額3％充作報酬。嗣由真實身分不詳之
    詐騙集團成年成員分別於如附表一各編號「通話時間」欄所
    示時間，以各該編號「詐術內容」欄所示方式，致如各該編
    號「被害人」欄所示之人陷於錯誤，進而依指示匯款至如附
    表一各編號所示人頭帳戶；鄭仲廷復自呂逸豪處取得如附表二
    各編號所示人頭帳戶之提款卡及密碼，並搭乘呂逸豪所駕駛車
    牌號碼000-0000號自用小客車（該車係鄭仲廷前透過陳俊瑋
    向劉明峯所融資性租賃購買），分別於如附表二各編號所示
    提款時間，至各該編號所示提款地點，操作自動櫃員機提領
    各該編號所示金額【共新臺幣（下同）35萬6,000元】而詐欺
    得手。嗣因鍾春霞、陳昭宇、蔡錦惠及洪鈺美發覺受騙而報
    警處理，經警調閱監視器錄影畫面循線調查，並於107年7月23
    日前往法務部○○○○○○○○借詢鄭仲廷而查悉上情。
二、案經鍾春霞、陳昭宇訴由臺中市政府警察局第六分局報請臺
    灣臺中地方檢察署呈請臺灣高等檢察署檢察長令轉臺灣桃園
    地方檢察署（下稱桃園地檢署）呈請臺灣高等檢察署檢察長
    令轉臺灣臺北地方檢察署（下稱臺北地檢署）、蔡錦惠及洪
    鈺美訴由臺中市政府警察局清水分局報請桃園地檢署呈請臺
    灣高等檢察署檢察長令轉臺北地檢署偵查起訴；桃園市政府
    警察局楊梅分局、臺中市政府警察局豐原分局報請臺灣臺中
    地方檢察署移送原審併辦。
    理    由
一、上開犯罪事實，迭據被告鄭仲廷於警詢、偵查、原審及本院
    審理時均坦承不諱，（見偵20673號卷第3至10、62至67頁、
    偵26864號卷第9至13頁、偵1475號卷第7至10、63至66頁，
    本院審訴卷第80、98至99、120至122、142至150頁、本院10
    9年11月4日審判程序筆錄），核與證人即告訴人曾鍾春霞、
    陳昭宇、蔡錦惠、洪鈺美之指述大致相符，復經證人陳俊瑋
    證述在卷（見偵26864號卷第14至15、19至22、23至25頁，
    偵20673號卷第11至12、25至26、32至33、81頁），並有中
    古汽車買賣（定型化）合約書、借用車據契約切結書及委託書、
    如附表二所示之各該自動櫃員機之監視錄影畫面、陳建樺臺
    中銀行帳戶交易明細、自動櫃員機監視器畫面擷取圖片、桃
    園市警局受理刑事案件紀錄表、告訴人提出之臺中商業銀行
    匯款憑據、臺中市政府警察局107年7月30日職務報告、路口
    監視器畫面截圖等件在卷可稽（見偵20673號卷第16至18、2
    0、43至50、87至90頁，偵26864號卷第8、28至29、34、50
    至53、60至61、91頁），足認被告前揭出於任意性之自白與
    事實相符，堪以採信。是本件事證明確，被告犯行洵堪認定
    ，應予依法論科。
二、論罪：
　⒈查被告擔任提款車手，接續於如附表二各編號所示時、地，
    領得如附表一編號1至4所示被害人即告訴人鍾春霞、陳昭宇
    、蔡錦惠、洪鈺美4人遭詐騙而匯入人頭帳戶之款項。故核
    被告所為，均係犯刑法第339條之4第1項第2款之三人以上共
    同詐欺取財罪（共4罪）。
　⒉至本案詐騙集團之真實身分不詳成年成員雖以如附表一編號1
    所示冒用公務員名義之方式施行詐術，惟卷內尚無積極證據
    足認被告知悉詐騙集團其他成員所使用詐術之具體內容，或
    有何參與之行為，是如附表一編號1所示部分固係以冒用公
    務員之名義而犯詐欺取財罪，仍難認被告就此部分有所預見
    而成立刑法第339條之4第1項第1款冒用公務員名義之加重條
    件，併予敘明。
　⒊被告就上開犯行，與其他詐騙集團成員間，具有犯意聯絡及
    行為分擔，應論以共同正犯。
　⒋被告及所屬詐騙集團成員就同一被害人（即分別如附表一編
    號1至4所示告訴人），於密接之時間內，分工由集團不詳成
    員以電話或網路接連對同一被害人施行詐術，使被害人先後
    多次將指定款項轉入詐騙集團指定帳戶，再由被告於如附表
    二所示時、地，分數次提領該部分款項，各係侵害同一被害
    法益，就同一被害人之犯罪事實而言，該數個犯罪行為之獨
    立性極為薄弱，依一般社會健全觀念，在時間差距上，難以
    強行分開，在刑法評價上，以視為數個舉動之接續施行，包
    括評價為法律上一行為，屬接續犯，是對同一被害人於密接
    時地內之所為數次犯行，各應僅論以一罪。
　⒌按刑法處罰之加重詐欺取財罪係侵害個人財產法益之犯罪，
    其罪數計算，依一般社會通念，應以被害人數之多寡，決定
    其犯罪之罪數（最高法院108年度台上字第274號判決同斯旨
    ）。是被告所涉上開加重詐欺取財之犯行，分別侵害如附表
    一各編號所示告訴人鍾春霞、陳昭宇、蔡錦惠、洪鈺美4人
    之獨立財產監督權，且犯罪之時間、空間亦有相當差距，應
    予分論併罰。
　⒍又臺灣臺中地方檢察署108年度偵緝字第1320號移送併辦之事
    實，與本案附表一編號1為同一事實，屬實質上一罪，同一
    案件，為起訴效力所及，依法自得併予審理，併予敘明。
三、原審認被告罪證明確，適用刑法第28條、第339條之4第1項
    第2款、第51條第5款、第38條之1第1項前段、第3項，刑法
    施行法第1條之1第1項之規定，及審酌被告正值青壯，不思
    以正當途徑獲取財物，竟加入詐騙集團擔任車手而共同參與
    詐欺犯行，侵害告訴人4人之財產法益，嚴重破壞社會秩序
    ，實屬不該；惟念被告犯後坦承犯行，業與告訴人蔡錦惠以
    7萬元成立調解，並願依約給付賠償，有原審109年6月22日
    準備程序筆錄、調解筆錄在卷可考（見原審審訴卷第121至1
    24頁），參以：①告訴人蔡錦惠之代理人於原審到庭表示：
    若被告有遵照條件履行完成，就可以從輕量刑等語；②告訴
    人洪鈺美電聯原審表示：已在另案受到賠償完畢，對本案沒
    有意見等語；③告訴人陳昭宇電聯原審表示：不到庭，對本
    案沒有意見，請依法判決等語；④告訴人鍾春霞電聯原審表
    示：不到庭，對本案沒有意見，請依法判決等語（見原審審
    訴卷第47、49、121、133頁），則本案部分告訴人所受損害
    已部分受填補，兼衡被告自述高中畢業之智識程度，現職早
    餐店及外送，需扶養祖母、癌症的母親、同父異母的弟弟之
    生活經濟狀況，暨其犯罪動機、目的、手段等一切情狀，量
    處如原判決主文所示之刑，並定應執行刑有期徒刑2年。復
    說明：㈠按犯罪所得，屬於犯罪行為人者，沒收之。前二項
    之沒收，於全部或一部不能沒收或不宜執行沒收時，追徵其
    價額，刑法第38條之1第1項、第3項分別定有明文。次按共
    同犯罪所得之物之沒收或追徵，應就各共同正犯實際分得之
    數為之，始符合個人責任原則及罪責相當原則。各共同正犯
    有無犯罪所得，或實際犯罪所得之多寡，應由事實審法院綜
    合卷證資料及調查結果認定之（最高法院104年度台上字第3
    506號判決同斯旨）。㈡經查，被告於警詢時供稱：我可自提
    領金額中分得3%的報酬（見桃園地檢署偵26864號卷第11頁
    ，同署偵20673號卷第8頁），因被告就附表二各編號合計共
    提領35萬6,000元，是被告之犯罪所得應為1萬0,680元（356
    ,000元×3%＝10,680元），均未據扣案，應依刑法第38條之1
    第1項、第3項之規定宣告沒收，如全部或一部不能沒收或不
    宜沒收時，追徵其價額。其認事用法，均無違誤，量刑亦屬
    妥適，檢察官上訴意旨，指摘原判決量刑過輕；被告上訴意
    旨認原審量刑過重。請求從輕量刑云云，均無理由，其上訴
    均應予駁回。
據上論斷，應依刑事訴訟法第368條，判決如主文。
本案經檢察官鄭龍照到庭執行職務。
中　　華　　民　　國　　109 　年　　11　　月　　18　　日
                  刑事第十六庭  審判長法　官  葉騰瑞
                                      法　官  陳芃宇
                                      法　官  莊明彰
以上正本證明與原本無異。
如不服本判決，應於收受送達後20日內向本院提出上訴書狀，其
未敘述上訴之理由者並得於提起上訴後20日內向本院補提理由書
（均須按他造當事人之人數附繕本）「切勿逕送上級法院」。
                                      書記官  蘇佳賢
中　　華　　民　　國　　109 　年　　11　　月　　18　　日
附錄：本案論罪科刑法條全文　　　　　　　　　　　　　　　
中華民國刑法第339條之4：
犯第339 條詐欺罪而有下列情形之一者，處1 年以上7 年以下有
期徒刑，得併科1 百萬元以下罰金：
一、冒用政府機關或公務員名義犯之。
二、三人以上共同犯之。
三、以廣播電視、電子通訊、網際網路或其他媒體等傳播工具，
    對公眾散布而犯之。前項之未遂犯罰之。
附表一：
編號 被害人 告訴人 通話時間 詐術內容 匯款時間 匯款金額 （新臺幣） 匯入帳戶 1 鍾春霞 107年4月16日上午9時30分許至107年5月28日 詐騙集團成員佯稱為中華電信客服人員，表示因積欠電信費用轉介報案，復由另一集團成員佯稱臺北市政府警察局士林分局員警，表示鍾春霞遭冒用身分盜辦手機欠費，並已移送士林地檢署調查，再由其他集團成員佯稱為檢察長，要求鍾春霞提領名下財產，並交付存摺、提款卡，以供監管保護云云，致鍾春霞陷於錯誤，而匯出款項 107年4月20日上午9時46分 207,000元 中華郵政股份有限公司（下稱中華郵政）000-00000000000000號（戶名：李羿德）     107年4月20日上午9時47分 198,000元 中華郵政000-00000000000000號（戶名：劉品宣）     107年5月8日上午10時6分 151,300元 臺灣銀行北台中分行000-000000000000號（戶名：陳冠儒）     107年5月8日上午10時8分 101,100元 聯邦商業銀行000-000000000000號（戶名：劉金蓮）     107年5月11日下午2時13分 719,400元 玉山商業銀行北屯分行000-0000000000000號（戶名：夏有勝）     107年5月14日上午11時24分 151,000元 臺中商業銀行000-000000000000號（戶名：陳建樺）     107年5月14日下午2時13分 101,000元 聯邦商業銀行000-000000000000號（戶名：俊成水電有限公司）     107年5月15日上午10時58分 99,800元      107年5月16日中午12時16分 207,000元 合作金庫商業銀行000-0000000000000號（戶名：林和慶） 2 陳昭宇 107年5月11日上午10時19分許至107年5月14日中午12時15分許 詐騙集團成員佯稱為陳昭宇朋友，表示需要借錢周轉，致陳昭宇陷於錯誤，而匯出款項 107年5月11日上午11時1分 30,000元 中華郵政沙鹿郵局（豐原40支）000-00000000000000號（戶名：陳益賢）     107年5月11日下午1時8分 30,000元      107年5月11日下午1時10分 40,000元      107年5月14日上午9時52分 50,000元      107年5月14日中午12時9分 30,000元      107年5月14日中午12時12分 14,000元      107年5月14日中午12時14分 6,000元  3 蔡錦惠 107年5月15日上午11時39分許至下午1時42分許 詐騙集團成員佯稱為蔡錦惠朋友，表示因看錯支票到期日，急需用錢而請求借款，致蔡錦惠陷於錯誤，而匯出款項 107年5月15日下午1時7分 180,000元 臺灣銀行金門分行帳號000-000000000000號（戶名：黃安甫） 4 洪鈺美 107年5月15日某時許 詐騙集團成員佯稱為洪鈺美姪子，表示有急用並要求借款，致洪鈺美陷於錯誤，而匯出款項 107年5月15日下午2時27分 15,000元 第一商業銀行大安分行000-00000000000號（戶名：呂佳樺） 

附表二：
編號 對應起訴/併辦編號 提領時間 （民國） 提領金額 （新臺幣） 提領地點 提領帳戶 佐證之監視器畫面、被告自白之卷證頁碼： 1 移送併辦意旨書 107年5月14日中午12時16分25秒 20,000元 彰化商業銀行潭子分行自動櫃員機（臺中市○○區○○路0段000號） 臺中商業銀行000-000000000000號（戶名：陳建樺） ①臺中市政府警察局豐原分局刑案卷第45至47頁。 ②臺中市政府警察局豐原分局刑案卷第23至25頁，臺中地檢署偵緝字卷第65、89頁。 2 移送併辦意旨書 107年5月14日中午12時17分10秒 20,000元    3 起訴書附表二編號1 107年5月14日中午12時33分42秒 20,000元 （不含5元手續費） 中華郵政何厝郵局自動櫃員機（臺中市○○區○○路0段00號） 臺中商業銀行000-000000000000號（戶名：陳建樺） ①臺中地檢署偵26864號卷第34頁。 ②臺中地檢署偵26864號卷第11頁。 4 起訴書附表二編號2 107年5月14日中午12時34分45秒 20,000元 （不含5元手續費）    5 起訴書附表二編號3 107年5月14日中午12時35分58秒 20,000元 （不含5元手續費）    6 起訴書附表二編號4 107年5月14日中午12時36分56秒 10,000元 （不含5元手續費）    7 起訴書附表二編號5 107年5月14日中午12時44分36秒 50,000元 同上 中華郵政沙鹿郵局（豐原40支）000-00000000000000號（戶名：陳益賢） ①臺中地檢署偵26864號卷第34頁。 ②臺中地檢署偵26864號卷第11頁。  8 起訴書附表二編號6 107年5月15日下午1時24分19秒 20,000元 （不含5元手續費） 合作金庫商業銀行沙鹿分行自動櫃員機（臺中市○○區○○路000號） 臺灣銀行金門分行帳號000-000000000000號（戶名：黃安甫） ①桃園地檢署偵20673號卷第43至44、46至51、87至88頁。 ②桃園地檢署偵20673號卷第62頁，臺北地檢署偵緝1476號卷第65至66頁。 9 起訴書附表二編號7 107年5月15日下午1時25分55秒 20,000元 （不含5元手續費）    10 起訴書附表二編號8 107年5月15日下午1時26分37秒 20,000元 （不含5元手續費）    11 起訴書附表二編號9 107年5月15日下午1時28分2秒 20,000元 （不含5元手續費）    12 起訴書附表二編號10 107年5月15日下午1時32分37秒 20,000元 （不含5元手續費） 華南銀行沙鹿分行自動櫃員機（臺中市○○區○○路000號）   13 起訴書附表二編號11 107年5月15日下午1時33分34秒 20,000元 （不含5元手續費）    14 起訴書附表二編號12 107年5月15日下午1時37分10秒 20,000元 （不含5元手續費）    15 起訴書附表二編號13 107年5月15日下午1時47分3秒 9,000元 （不含5元手續費） 第一商業銀行沙鹿分行自動櫃員機（臺中市○○區○○路000號）   16 起訴書附表二編號14 107年5月15日下午2時4分11秒 20,000元 同上 第一商業銀行大安分行000-00000000000號（戶名：呂佳樺） ①桃園地檢署偵20673號卷第45、46至51、89至90頁。 ②桃園地檢署偵20673號卷第62頁，臺北地檢署偵緝1476號卷第65至66頁。 17 起訴書附表二編號15 107年5月15日下午2時5分3秒 12,000元    18 起訴書附表二編號16 107年5月15日下午2時37分50秒 15,000元 土地銀行沙鹿分行自動櫃員機（臺中市○○區○○路000號）